【裁判字號】    98,上訴,1176
【裁判日期】    980604
【裁判案由】    違反毒品危害防制條例
【裁判全文】
臺灣高等法院臺中分院刑事判決        98年度上訴字第1176號
上  訴  人
即  被  告  甲○○
                    （現另案在臺灣臺中看守所羈押中）
上列上訴人因違反毒品危害防制條例案件，不服臺灣臺中地方法
院九十八年度訴字第七六三號中華民國九十八年三月二十三日第
一審判決（起訴案號：臺灣臺中地方法院檢察署九十七年度毒偵
字第六０九九號），提起上訴，本院判決如下：
    主  文
上訴駁回。
    理  由
一、按依刑事訴訟法第三百五十條、第三百六十一條、第三百六
    十二條、第三百六十七條規定，不服地方法院之第一審判決
    而上訴者，須提出上訴書狀，並應敘述具體理由，為上訴必
    備之程式；其所提出之書狀未敘述上訴理由，或僅曾以言詞
    陳述上訴理由者，均應於上訴期間屆滿後二十日內補提理由
    書於第一審法院。第一審法院經形式審查，認逾期未補提上
    訴理由者，應定期間先命補正；逾期未補正者，為上訴不合
    法律上之程式，應以裁定駁回。倘已提出上訴理由，但所提
    非屬具體理由者，則由第二審法院以上訴不合法律上之程式
    ，判決駁回。而所謂具體理由，必係依據卷內既有訴訟資料
    或提出新事證，指摘或表明第一審判決有何採證認事、用法
    或量刑等足以影響判決本旨之不當或違法，而構成應予撤銷
    之具體事由，始克當之（例如：依憑證據法則具體指出所採
    證據何以不具證據能力，或依憑卷證資料，明確指出所為證
    據證明力之判斷如何違背經驗、論理法則）；倘僅泛言原判
    決認定事實錯誤、違背法令、量刑失之過重或輕縱，而未依
    上揭意旨指出具體事由，或形式上雖已指出具體事由，然該
    事由縱使屬實，亦不足以認為原判決有何不當或違法者（例
    如：對不具有調查必要性之證據，法院未依聲請調查亦未說
    明理由，或援用證據不當，但除去該證據仍應為同一事實之
    認定），皆難謂係具體理由，俾與第二審上訴制度旨在請求
    第二審法院撤銷、變更第一審不當或違法之判決，以實現個
    案救濟之立法目的相契合，並節制濫行上訴（最高法院九十
    七年度臺上字第八九二號刑事判決意旨參照）。
二、經查：本件上訴人即被告甲○○雖於民國九十八年四月六日
    未敘述具體理由向監所長官具狀提出刑事聲明上訴狀轉送原
    審法院，嗣於九十八年五月五日向監所長官具狀補提上訴理
    由狀轉送原審法院敘明上訴理由，惟經核其所補提之上訴理
    由，僅陳述略稱：原審以上訴人於警詢及檢察官偵訊時之
    供述引為證據，驟為有罪之判決，實難令上訴人心服，按刑
    事訴訟法第一百五十九條（第一項）規定：被告以外之人於
    審判外之言詞或書面陳述，除法律有規定者外，不得作為證
    據；又同法第一百五十六條第二項規定：被告或共犯之自白
    ，不得作為有罪判決之唯一證據，仍應調查其他必要之證據
    ，以察其是否與事實相符。上訴人於本案之警詢及檢察官偵
    訊時固供稱：「僅於九十七年十一月二十七日各吸食第一級
    毒品海洛因及第二級毒品安非他命一次」，詎原審法院逕重
    判上訴人有期徒刑十一月及八月，上訴人認原審法官量刑過
    重，實難令上訴人甘服，為此提起上訴。又原審未於本件
    判決書上載明論罪科罰之理由及上訴人犯罪事實之經過，故
    原審法院顯然在認事用法上已違背法令且自由心證有偏頗之
    嫌。綜上析陳，希祈二審法院能詳閱本案始末，撤銷原判決
    ，另為合於法、理、情之裁判，以上所請，如蒙採准，五內
    俱感等語。
三、本院查：
  (一)上訴人即被告因不服地方法院之第一審判決而於九十八年四
    月六日未敘述具體理由向監所長官具狀提出刑事聲明上訴狀
    轉送原審法院聲明上訴，嗣於九十八年五月五日向監所長官
    具狀補提上訴理由狀轉送原審法院敘明上訴理由，則依刑事
    訴訟法第三百六十一條第二項條文、立法修正理由及上開最
    高法院判決意旨，被告倘已提出上訴理由，但所提非屬具體
    理由者，則由第二審法院以上訴不合法律上之程式，以判決
    駁回之。至於上訴理由是否具體，係屬第二審法院審查範圍
    ，則不在命補正之列（參見法院辦理刑事訴訟案件應行注意
    事項第一百六十二點），合先敘明。
  (二)經核上開上訴人所提之上訴理由，要非屬所謂之具體理由【
    即必須依據卷內既有訴訟資料或提出新事證，具體指摘或表
    明第一審判決有何採證認事、用法或量刑等足以影響判決本
    旨之不當或違法，而構成應予撤銷之具體事由，始克當之（
    例如：依憑證據法則具體指出所採證據何以不具證據能力，
    或依憑卷證資料，明確指出所為證據證明力之判斷如何違背
    經驗、論理法則），最高法院九十七年度臺上字第八九二號
    判決意旨參見】，而上訴人在原審法院審理中本即為有罪之
    陳述，復表明無證據調查，承認犯罪，有原審法院九十八年
    三月十六日準備程序筆錄及簡式審判筆錄可稽。綜上，本件
    上訴人上訴理由僅泛言：原審以上訴人於警詢及檢察官偵
    訊時之供述引為證據，驟為有罪之判決，實難令上訴人心服
    ，按刑事訴訟法第一百五十九條（第一項）規定：被告以外
    之人於審判外之言詞或書面陳述，除法律有規定者外，不得
    作為證據；又同法第一百五十六條第二項規定：被告或共犯
    之自白，不得作為有罪判決之唯一證據，仍應調查其他必要
    之證據，以察其是否與事實相符。上訴人於本案之警詢及檢
    察官偵訊時固供稱：「僅於九十七年十一月二十七日各吸食
    第一級毒品海洛因及第二級毒品安非他命一次」，詎原審法
    院逕重判上訴人有期徒刑十一月及八月，上訴人認原審法官
    量刑過重，實難令上訴人甘服，為此提起上訴。又原審未
    於本件判決書上載明論罪科罰之理由及上訴人犯罪事實之經
    過，故原審法院顯然在認事用法上已違背法令且自由心證有
    偏頗之嫌。綜上析陳，希祈二審法院能詳閱本案始末，撤銷
    原判決，另為合於法、理、情之裁判，以上所請，如蒙採准
    ，五內俱感為上訴之理由，而俱未依法指摘或表明第一審判
    決有何採證認事、用法或量刑等足以影響判決本旨之不當或
    違法，而構成應予撤銷之具體事由，雖上訴人上訴理由另有
    提及「原審以上訴人於警詢及檢察官偵訊時之供述引為證據
    ，驟為有罪之判決，實難令上訴人心服」、「原審未於本件
    判決書上載明論罪科罰之理由及上訴人犯罪事實之經過，故
    原審法院顯然在認事用法上已違背法令且自由心證有偏頗之
    嫌」等語，然此等事由亦不足以認定原判決有何不當或違法
    之處【查原審依簡式審判程序於原判決書上記載認定本件上
    訴人之犯罪事實、證據及應適用之法條，除認起訴書中犯罪
    事實欄一首行內應補充「甲○○前曾因公共危險、過失致死
    等案件，經臺灣高等法院臺中分院以九十年度交上易字第一
    四五一號判處有期徒刑七月、一年二月，應執行有期徒刑一
    年六月確定；又因偽造文書案件，經本院以九十一年度訴字
    第二一一三號判處有期徒刑一年十月確定；上開各罪接續執
    行，於民國九十三年十一月十九日假釋出監；於假釋期間即
    前揭觀察勒戒執行完畢釋放後五年內之九十四年間，復因施
    用第一級、第二級毒品案件，經臺灣南投地方法院以九十五
    年度訴緝字第二五號判處有期徒刑八月、五月，應執行有期
    徒刑十一月確定；另因肇事逃逸、酒後駕車案件，經臺灣南
    投地方法院以九十四年度交易字第一九號判處有期徒刑六月
    、六月，應執行有期徒刑十月確定；又因恐嚇案件，經本院
    以九十五年度易緝字第四三五號判處有期徒刑六月確定，上
    開各罪與撤銷假釋所餘殘刑一年二十二日接續執行，嗣經減
    刑，於九十六年八月十三日因所餘徒刑易科罰金執行完畢出
    監。」之記載；另犯罪事實一欄內關於「９７年１１月２８
    日」之記載，應更正為「九十七年十一月二十七日」之記載
    ；又關於「車輛內」之記載後，應補充「分別以將海洛因摻
    入香菸中點火吸食之方式，及將甲基安非他命置於玻璃球內
    燒烤以吸食煙霧之方式」之記載；再關於「下午９時許」之
    記載，應更正為「下午八時五分許」之記載；又關於「含袋
    共重０．３公克」、「含袋共重０．２８公克」及「安非他
    命吸食器１具」之記載，應分別更正為「驗餘淨重零點零玖
    伍柒公克」、「驗餘淨重零點零柒零公克」及「甲○○所
    有，供其施用甲基安非他命所用之吸食器一只」之記載；另
    證據並所犯法條欄二內關於「扣案之毒品及器具，請依法宣
    告沒收」之記載，應更正為「扣案之海洛因一包（驗餘淨重
    零點零玖伍柒公克）及甲基安非他命一包（驗餘淨重零點零
    柒零公克）分屬毒品危害防制條例第二條所管制之第一級
    、第二級毒品，是應依毒品危害防制條例第十八條第一項前
    段之規定諭知沒收並銷燬之。至扣案之吸食器一只，係被告
    甲○○所有，供其施用甲基安非他命所用之物，業據被告於
    本院審理中供陳在卷，應依刑法第三十八條第一項第二款規
    定宣告沒收」之記載外，餘因均與檢察官起訴書之記載相同
    而引用之，經核其上開認事用法並無何違法或不當之情形存
    在。上訴人前開上訴理由所稱「原審未於本件判決書上載明
    論罪科罰之理由及上訴人犯罪事實之經過，故原審法院顯然
    在認事用法上已違背法令且自由心證有偏頗之嫌」云云，應
    屬誤會（按原審判決記載內容係依刑事訴訟法第三百十條之
    二、第四百五十四條第二項之規定所製作）；又上訴人前開
    上訴理由另指「原審以上訴人於警詢及檢察官偵訊時之供述
    引為證據，驟為有罪之判決，實難令上訴人心服」一節，上
    訴人則顯然忽略原審為其有罪判決除依據其於警詢及檢察官
    偵訊時之自白外，尚以其為警採集其尿液經送中山醫學大學
    附設醫院檢驗科藥物檢測中心檢驗結果呈嗎啡及安非他命陽
    性反應之尿液檢驗報告一紙、扣案之第一級毒品海洛因一包
    、第二級毒品甲基安非他命一包等為據，故此部分上訴理由
    同係誤認】，揆諸上開最高法院判決意旨，及依「程序優先
    於實體」之刑事訴訟法原則，本件上訴自不合法定上訴程式
    ，應予駁回，並不經言詞辯論為之。
據上論斷，應依刑事訴訟法第三百六十七條前段、第三百七十二
條，判決如主文。
中    華    民    國    98    年    6     月    4     日
            刑事第九庭    審判長法  官  江  德  千
                                法  官  賴  妙  雲
                                法  官  許  旭  聖
以上正本證明與原本無異。
施用第一級毒品部分得上訴；施用第二級毒品部分不得上訴。
如不服本判決應於收受送達後10日內向本院提出上訴書狀，其未
敘述上訴之理由者，並得於提起上訴後10日內向本院補提理由書
（均須按他造當事人之人數附繕本）「切勿逕送上級法院」。
                                書記官  紀  美  鈺
中    華    民    國    98    年    6     月    4     日


司法院資訊處製作；財團法人民間司法改革基金會備份。
